---
title: "Tab 1"
author: "Colin Fay"
date: "`r Sys.Date()`"
output: html_document
---

```{r}
pkgload::load_all(attach_testthat = FALSE)
se <- new.env()
connect(se)
library(dplyr)
```

## Comment est organisée la traduction

### Pour le front-end 

Pour l'interface utilisateur, l'application met ensemble 4 fichiers CSV, contenus dans le dossier `inst/`. 
Trois de ces fichiers sont automatiquement générés, un est à modifier à la main. 

Tous ces fichiers contiennent au moins 3 colonnes: 

+ `entry` : la clé d'entrée dans le front pour i18n
+ `en` : la traduction en anglais
+ `fr` : la traduction en français

### Fichiers générés automatiquement 

+ `translation_abundance_level.csv` : contient les traductions pour les éléments de niveau d'abondance. 
Se génère via le code suivant : 

```{r}
# TODO écrire depuis la base

DBI::dbGetQuery(
  get_con(se),
  "select abundance_level_name AS entry, abundance_level_interpretation_short AS en from abundance_level"
  # "select abundance_level_name AS entry, abundance_level_interpretation_short AS en, diadesatlas.translate(abundance_level_interpretation_short, 'fr') AS fr from abundance_level"
) %>%
  # Cette traduction est temporaire, il FAUDRA utiliser la traduction depuis la base de données,
  # via le code SQL commenté
  mutate(
    fr = c(
      "Non enregistré sur la période",
      "Présence occasionnelle",
      "Populations fonctionnelles",
      "Populations fonctionnelles abondante"
    )
  ) %>%
  readr::write_csv(
    here::here("inst/translation_abundance_level.csv")
  )
```

+ `translation_iucn.csv` : contient les traductions pour status IUCN. 
Se génère via le code suivant : 

```{r}
# TODO : get the translation inside the DB
# On utilise ici la description trouvée sur
# https://uicn.fr/liste-rouge-mondiale/
desc <- strsplit(
  "Éteinte (EX), Éteinte à l’état sauvage (EW), En danger critique (CR), En danger (EN), Vulnérable (VU), Quasi menacée (NT), Préoccupation mineure (LC), Données insuffisantes (DD), Non évaluée (NE)",
  split = ", "
)[[1]]

french_iucn <- data.frame(
  fr_vals = gsub(
    "([^\\(]+) \\(([^\\(]+)\\)",
    "\\1,\\2",
    desc
  )
) %>%
  tidyr::separate(
    fr_vals,
    into = c("fr", "entry"), sep = ","
  )

en_iucn <- DBI::dbGetQuery(
  get_con(se),
  "SELECT distinct iucn_level_code AS entry,iucn_level_name AS en FROM v_iucn"
)

en_iucn %>%
  dplyr::full_join(french_iucn) %>%
  readr::write_csv("inst/translation_iucn.csv")
```

+ `translation_abundance_level.csv` : contient les traductions pour les éléments de niveau d'abondance. 
Se génère via le code suivant : 

```{r}
DBI::dbGetQuery(
  get_con(se),
  "SELECT local_name AS entry, english_name AS en, diadesatlas.translate(english_name, 'fr') AS fr from diadesatlas.species WHERE active=TRUE"
) %>%
  readr::write_csv("inst/translation_species.csv")
```

### Fichier à compléter à la main 

+ `inst/translation.csv` est le fichier à compléter à la main. 
Il peut être ouvert avec Excel et __doit__ être sauvegardé en `.csv`.

Vous pouvez vérifier l'intégriter du csv via : 

```{r}
check_translation_csv("inst/translation.csv")
```

## Notes pour les dévelopeurs 

Comment créer un nouvel élément "traductible" dans l'UI?

+ La traduction est assurée par le module JS `i18n` et la fonction `with_i18` dans l'app

```{r}
with_i18(
  "Text de base",
  "text_de_base"
)
```

Va créer `<span data-i18n="text_de_base">Text de base</span>`. 

+ L'élément `Text de base` est affiché si `i18n` plante
+ L'élément `data-i18n="text_de_base"` correspond à la clé d'entrée dans le data.frame de traduction, i.e. la valeur dans la colonne entry. 

Schématiquement, lorsque le JavaScript va traduire la page, il va aller chercher pour chaque tag l'entrée `data-i18n`, en tirer la valeur, et aller chercher la traduction correspondante. 

Par exemple, si nous traduisons en "fr", la localisation fait (en JavaScript) l'action suivante 

```{r eval = FALSE}
df_traduction %>%
  filter(entry == "text_de_base") %>%
  pull(fr)
```

