---
title: "Translation"
author: "Colin Fay"
date: "`r Sys.Date()`"
output: html_document
---

```{r setup}
knitr::opts_chunk$set(eval = FALSE)
```


```{r}
pkgload::load_all(attach_testthat = FALSE)
session <- new.env()
connect(session)
library(dplyr)
```

## Comment est organisée la traduction

__Note importante__ : Pensez à être bien vigilant sur l'harmonisation des code-langues. 
En d'autres termes, si l'on ajoute une langue avec le code `es`, ce code doit être strictement respécté partout, sinon la traduction ne pourra pas être effectuée correctement dans l'application. 

### Pour le front-end 

Pour l'interface utilisateur, l'application met ensemble des fichiers CSV, contenus dans le dossier `inst/` et des tables contenues dans la base de données PostGre. 
Certains de ces fichiers sont automatiquement générés, certains se modifient à la main. 

Tous ces fichiers contiennent au moins 5 colonnes: 

+ `entry` : la clé d'entrée dans le front (pour i18n)
+ `en` : la traduction en anglais
+ `fr` : la traduction en français
+ `es` : la traduction en espagnol
+ `pt` : la traduction en portugais

#### Lus dans la base

+ `abundance_level`

```{r}
translation_abundance_level(session)
```

=> Cette fonction est à mettre à jour dans `R/utils_helpers.R`

+ `species` : contient les traductions pour les éléments de niveau d'abondance. 

```{r}
translation_species(session)
```

=> Cette fonction est à mettre à jour dans `R/utils_helpers.R`

+ `v_ecosystemic_services`

```{r}
translation_v_ecosystemic_services(session)
```

=> Cette fonction est à mettre à jour dans `R/utils_helpers.R`

#### Pour les "help bubble"

Les help bubbles sont les éléments d'aide lors du passage de la souris sur un élément `(?)`.
ents. 

Ces contenus sont dans le second onglet du Google Sheet de traduction, et sont ensuite compilés dans `inst/translation_help.csv`, via le code ci-dessous, à relancer en cas de changement.  

```{r}
unlink("inst/translation_help.csv")

library(googlesheets4)
sheet_url <- readline("Enter the sheet url: ")
translation <- read_sheet(sheet_url, sheet = "help_bubbles")

translation <- translation %>%
  mutate(
    en = coalesce(en, contenu_markdown),
    fr = coalesce(fr, contenu_markdown),
    pt = coalesce(pt, contenu_markdown),
    es = coalesce(es, contenu_markdown)
  ) %>%
  mutate_at(
    vars(en, fr, pt, es), function(x) {
      purrr::map_chr(x, commonmark::markdown_html)
    }
  ) %>%
  select(-contenu_markdown)

translation %>%
  readr::write_csv("inst/translation_help.csv")

translation
```


#### Fichiers générés automatiquement 

+ `translation_iucn.csv` : contient les traductions pour status IUCN. 
Se génère via le code suivant __mais devra être mis dans la base__.

```{r}
# TODO : get the translation inside the DB
# On utilise ici la description trouvée sur
# https://uicn.fr/liste-rouge-mondiale/
desc <- strsplit(
  "Éteinte (EX), Éteinte à l’état sauvage (EW), En danger critique (CR), En danger (EN), Vulnérable (VU), Quasi menacée (NT), Préoccupation mineure (LC), Données insuffisantes (DD), Non évaluée (NE)",
  split = ", "
)[[1]]

french_iucn <- data.frame(
  fr_vals = gsub(
    "([^\\(]+) \\(([^\\(]+)\\)",
    "\\1,\\2",
    desc
  )
) %>%
  tidyr::separate(
    fr_vals,
    into = c("fr", "entry"), sep = ","
  )

en_iucn <- DBI::dbGetQuery(
  get_con(session),
  "SELECT distinct iucn_level_code AS entry,iucn_level_name AS en FROM v_iucn"
)

en_iucn %>%
  dplyr::full_join(french_iucn) %>%
  mutate(
    es = en,
    pt = en
  ) %>%
  readr::write_csv("inst/translation_iucn.csv")
```

#### Fichier à compléter à la main 

__IMPORTANT__ Merci de centraliser dans le Google Sheet. 

+ On va lire le fichier Google Sheet de traduction. 

```{r}
library(googlesheets4)
sheet_url <- readline("Enter the sheet url: ")
translation <- read_sheet(sheet_url)

translation$DESCRIPTION <- NULL
translation <- translation %>%
  mutate(
    en = coalesce(en, entry),
    fr = coalesce(fr, en),
    pt = coalesce(pt, en),
    es = coalesce(es, en)
  )
translation
```

Vérifier le dataframe au besoin. 
Ce dernier doit posséder à minima : 

+ Une première colonne nommée 'entry'
+ Une seconde colonne nommée 'en'
+ Une troisisème colonne nommée 'fr'
+ Une quatrième colonne nommée 'es'
+ Une cinquième colonne nommée 'pt'
+ PAS DE COLONNES VIDES SUR LA DROITE, pensez à l'anti-sélectionner au besoin

```{r}
readr::write_csv(
  translation,
  "inst/translation.csv"
)
```

Vous pouvez vérifier l'intégrité du csv :

```{r}
output <- check_translation_csv("inst/translation.csv")
head(output)
```

## Ajouter une nouvelle langue 

Ajouter une nouvelle langue doit se faire aux emplacements suivants:

### Help bubbles

+ À ajouter dans le Google Sheet, puis regénérer `translation_help.csv` avec le code suivant :

```{r}
unlink("inst/translation_help.csv")

library(googlesheets4)
sheet_url <- readline("Enter the sheet url: ")
translation <- read_sheet(sheet_url, sheet = "help_bubbles")

translation %>%
  mutate(
    en = coalesce(en, contenu_markdown),
    fr = coalesce(fr, contenu_markdown),
    pt = coalesce(pt, contenu_markdown),
    es = coalesce(es, contenu_markdown),
    # Nouvelle langue
    xyz = coalesce(xyz, contenu_markdown)
  ) %>%
  mutate_at(
    vars(en, fr, pt, es, xyz), function(x) {
      purrr::map_chr(x, commonmark::markdown_html)
    }
  ) %>%
  select(-contenu_markdown) %>%
  readr::write_csv("inst/translation_help.csv")
```

### Data 

+ Fichier Google Sheet, ajouter une nouvelle colonne à droite (exemple `es`)

+ `translation_iucn.csv` : dans le code de génération du dessus, il faudra créer un nouveau data.frame, avec les traductions. 

> Note : ces traductions devront à termes être intégrées à la base

```{r}
es_iucn <- data.frame(
  entry = c("EX", "EW", "CR", "EN", "VU", "NT", "LC", "DD", "NE"),
  es = c("", "", "", "", "", "", "", "", "")
)
```

puis mettre à jour le code du début de ce Rmd.

```{r}
en_iucn %>%
  dplyr::full_join(french_iucn) %>%
  dplyr::full_join(es_iucn) %>%
  readr::write_csv("inst/translation_iucn.csv")
```

### Fonction bdd

Ces fonctions sont dans `R/utils_helpers.R`

Les fonctions qui utilisent la traduction dans la bdd sont les suivantes : 

+ `translation_abundance_level()` : il faudra ajouter une partie au SQL type `diadesatlas.translate(abundance_level_interpretation_short, 'es') AS es`

+ `translation_species()` : il faudra ajouter une partie au SQL type `diadesatlas.translate(english_name, 'es') AS es`

+ `translation_v_ecosystemic_services()` pour chaque sous requête SQL, il faudra ajouter une partie au SQL type `diadesatlas.translate(subcategory_name, 'es') as es` 

### Côté code de l'application

- Si disponible, ajouter le langage dans `get_dt_lg()` , à vérifier sur https://cdn.datatables.net/plug-ins/1.10.11/i18n/

- Dans `R/app_ui.R`, ajouter une entrée pour le sélecteur de langue. Si votre entrée de laangue est `es`, ajouter `<option value="en">\U0001f1ea\U0001f1f8 Espanol</option>`. Le code unicode s'obtient en utilisant l'émoji et `stringi::stri_escape_unicode("🇪🇸")`.

## Notes pour les dévelopeurs 

### Comment créer un nouvel élément "traductible" dans l'UI

+ La traduction est assurée par le module JS `i18n` et la fonction `with_i18()` dans l'app

```{r}
with_i18(
  "Text de base",
  "text_de_base"
)
```

Va créer `<span data-i18n="text_de_base">Text de base</span>`. 

+ L'élément `Text de base` est affiché si `i18n` plante
+ L'élément `data-i18n="text_de_base"` correspond à la clé d'entrée dans le data.frame de traduction, i.e. la valeur dans la colonne entry. 

Schématiquement, lorsque le JavaScript va traduire la page, il va aller chercher pour chaque tag l'entrée `data-i18n`, en tirer la valeur, et aller chercher la traduction correspondante. 

Par exemple, si nous traduisons en "fr", la localisation fait (en JavaScript) l'action suivante 

```{r eval = FALSE}
df_traduction %>%
  filter(entry == "text_de_base") %>%
  pull(fr)
```

### Comment créer un nouvel élément "traductible" dans le server

#### Soit la traduction existe dans la base de données

Si vous êtes dans une chaine d'opérations qui s'effectue dans la base de données (avant un `collect()`), vous pouvez utiliser la fonction `diadesatlas.translate()` qui est incluse dans la base. C'est bien une fonction SQL incluse dans la base PostGIS et non pas une fonction R.  
Dans R, cela se traduit par un `mutate()` de la colonne à traduire comme ceci:

```{r, eval=FALSE}
# lg <- 'fr'
db %>%
  mutate(basin_name = diadesatlas.translate(basin_name, !!lg)) %>% 
  collect()
```

#### Soit la traduction n'est pas dans la base

La traduction doit donc exister dans le csv de traduction.  
Dans ce cas, nous utilisons la fonction R de notre package  `get_translation_entry()`
```{r}
get_translation_entry(entry = 'hsi_ggplot', lg = 'fr')
```

+ L'élément `entry = 'hsi_ggplot'` correspond à la clé d'entrée dans le data.frame de traduction, i.e. la valeur dans la colonne entry. 
